【裁判字號】    89,訴,18
【裁判日期】    890829
【裁判案由】    拆屋還地
【裁判全文】
臺灣新竹地方法院民事判決  八十九年度訴字第十八號
    原      告  丙○
    訴訟代理人  溫瑞鳳律師
    被      告  乙○○
                甲○○
右當事人間請求返還房屋事件，本院判決如左：
    主      文
被告應將座落新竹市○○段八四一地號土地上，如附表所示Ａ、Ｂ部分面積一百七十
五點九六平方公尺之地上物拆除，將基地交還原告。其履行期間為捌個月。
訴訟費用由被告負擔。
本判決第一項於原告以新臺幣伍拾肆萬陸仟元，為被告供擔保後得假執行。
    事      實
甲、原告方面：
一、聲明：求為判決除交還房屋之履行期間及擔保金額外，如主文所示。
二、陳述：緣坐落新竹市○○段八四一地號，地目田，面積五百二十一點四七平方公
    尺之土地（下稱系爭土地）為原告所有，被告無權占有系爭土地如附圖所示之部
    分，爰依民法第七百七十六條規定，請求被告將占有部分予以拆屋還地。
三、證據：提出土地登記簿謄本及地籍圖，並請求勘驗系爭土地。
乙、被告方面：
一、聲明：請求為判決駁回原告之訴。
二、陳述：緣被告乙○○為訴外人卓楊美之媳婦，被告甲○○為卓楊美之孫，先予敘
    明。本件系爭土地原所有權人楊成係於民國三十八年三月十日死亡，本應由繼承
    人楊川（即原告之父）與卓楊美二人繼承。但原告卻事先預謀，致不識字之卓楊
    美簽立拋棄繼承之書面，並偽造相關之印鑑證明，致使卓楊美無法登記取得所有
    權。又被告原本在系爭土地上興建之祖厝本屬有權使用，嗣因雙方同意以祖厝占
    用之地交換系爭房屋之地方式，建蓋系爭房屋，是原告提起本件為無理由。
三、證據：提出繼承系統表、土地登記簿謄本、戶籍謄本及繼承登記文件為證，並請
    求詢問證人卓金順、卓金本及卓榮壽。
    理    由
一、原告起訴主張緣坐落新竹市○○段八四一地號，地目田，面積五百二十一點四七
    平方公尺（重測前為虎子山段五八０之十一地號）之土地為原告所有，被告無權
    占有系爭土地如附圖所示之部分，爰依民法第七百七十六條規定請求被告拆屋還
    地等語，被告則以系爭土地原為訴外人楊成所有，伊於三十八年間去世，本應由
    訴外人楊成與卓楊美繼承，而被告乙○○即為訴外人卓楊美之媳婦，被告甲○○
    為卓楊美之孫。惟原告卻事先預謀，致不識字之卓楊美簽立拋棄繼承之書面，並
    偽造相關之印鑑證明，使卓楊美無法登記取得所有權，致使被告亦無法繼承取得
    。又被告原本在系爭土地上有權使用並居住在祖厝，嗣因雙方同意以祖厝占用之
    地交換系爭房屋之地方式，建蓋系爭房屋，被告始搬離祖厝另在原告同意之如附
    表之地建蓋系爭房屋，是原告居住於此係有權占用。
二、原告主張系爭土地為其所有，惟為被告占用如附表所示Ａ、Ｂ部分土地，建造房
    屋進而居住等情，業經提出土地登記謄本可稽，且為被告所不否認，並經本院於
    八十九年二月二十四日會同新竹市地政事務所人員勘驗現場屬實，製有勘驗筆錄
    及土地複丈成果圖可參，應堪信為真實。
三、按當事人主張有利於己之事實，就其事實有舉證之責任，民事訴訟法第二百七十
    七條定有明文。惟所謂舉證之責任，係指提出足供法院對其主張之事實，為有利
    認定之證據。本件被告抗辯系爭土地原為訴外人楊成所有，嗣因楊成於三十八年
    去世，系爭土地本應由繼承人楊川及卓楊美繼承，惟因被告預謀，使訴外人卓楊
    美拋棄繼承，致使被告無法繼承取得系爭土地應有部分云云，為被告所否認。經
    查：坐落新竹市○○○段五八０、五八０之一、五八０之二地號土地原為訴外人
    楊成所有，嗣楊成於三十八年三月十日去世，繼承人之一卓楊美於三十八年五月
    十日拋棄繼承，而由另一繼承人楊川（即原告之父）於五十一年八月間就前開土
    地辦理繼承登記，再由楊川以買賣方式移轉登記予原告等情，業經被告提出繼承
    系統表、戶籍謄本及相關繼承登記文件可查，且與卷附新竹市地政事務所函附前
    開土地地政移轉登記資料相符。又觀諸卷附資料中，訴外人卓楊美確於三十八年
    五月十日為拋棄繼承之意思表示，有該繼承權拋棄證書可參，且有關前後手移轉
    之資料亦屬明確，尚無任何偽造之嫌。是被告此部分之抗辯，尚非可採。又被告
    抗辯當初係以渠等有權居住之祖厝，以易地方式取得系爭土地興建房屋，且當初
    建造房屋地基時，尚為被告以線圈圍範圍云云，雖舉證人卓金順、卓金本及卓榮
    壽等證詞為證。惟查：被告之被繼承人卓楊美對於訴外人楊成所有之系爭土地已
    於生前為拋棄等情，已為前述。是於被告就系爭土地無任何所有權之前題下，何
    來交換土地之有？且證人卓金順與卓金本雖證稱系爭房屋於建造地基之時，係原
    告圈劃一定範圍同意被告於該範圍內興建云云，惟本院參酌證人與被告誼屬至親
    ，證述恐有偏頗，且證人對於原告當初同意被告興建房屋之細節部分，猶未清楚
    交待，是其證詞，是否可採，尚非無疑。此外，被告復未舉其他證據以實其說，
    是渠等上開抗辯，委無足採。從而，原告本於民法第七百六十七條所有權權限，
    請求被告拆除無權占用系爭土地之房屋，並將該基地交還原告，為有理由，應予
    准許。
四、本件事證已臻明確，兩造其餘主張及攻防，對於本件論結尚不生影響，爰不一一
    論述，併此敘明。
五、本件係遷讓房屋，非立時可就，本院斟酌實際情況，訂履行期間為八個月，以資
    兼顧。
六、原告陳明願供擔保請求宣告假執行，核無不當，爰酌定相當擔保金額而宣告之。
據上論結，本件原告之訴為有理由，並依民事訴訟法第七十八條、第三百九十六條第
一項、第三百九十條第二項判決如主文。
中      華      民      國    八十九    年      八      月      二十九  日
                                臺灣新竹地方法院民事第一庭
~B法      官  彭淑苑
右為正本係照原本作成
如對本判決上訴，須於判決送達後廿日內向本院提出上訴狀
中      華      民      國    八十九    年      六      月      二      日
~B法院書記官  洪木志


司法院資訊處製作；財團法人民間司法改革基金會備份。
